【裁判字號】    98,審訴緝,133
【裁判日期】    981231
【裁判案由】    妨害自由
【裁判全文】
臺灣桃園地方法院宣示判決筆錄       98年度審訴緝字第133號
公  訴  人  臺灣桃園地方法院檢察署檢察官
被      告  甲○○
上列被告因妨害自由案件（起訴案號：97年度偵字第23297 號）
，於中華民國98年12月31日下午5 時許，在本院第十四法庭宣示
判決，出席職員如下：
          法  官   鍾雅蘭
          書記官   楊郁馨
法官起立朗讀判決主文、犯罪事實要旨、處罰條文、附記事項，
及告以上訴限制、期間並提出上訴狀之法院，且諭知記載其內容
：
一、主  文：
    甲○○共同以強暴使人行無義務之事，累犯，處有期徒刑
    月，如易科罰金，以新臺幣壹仟元折算壹日；又共同以非法
    方法，剝奪人之行動自由，累犯，處有期徒刑肆月，如易科
    罰金，以新臺幣壹仟元折算壹日，扣案之菜刀壹把、球棒壹
    支均沒收。應執行有期徒刑陸月，如易科罰金，以新臺幣壹
    仟元折算壹日，扣案之菜刀壹把、球棒壹支均沒收。
二、犯罪事實要旨：
    甲○○前於民國85年間因違反肅清煙毒條例等案件，經本院
    以85年度訴字第1079號判決分別判處有期徒刑4 月、3 年，
    應執行有期徒刑3 年2 月確定，於87年10月1 日縮刑假釋併
    付保護管束出監，嗣經撤銷假釋，尚餘殘刑有期徒刑1 年9
    月23日；另於87年間因傷害案件，經臺灣高等法院以90年度
    上易字第817 號判決判處有期徒刑6 月確定；又於90年間因
    竊盜案件，經本院以91年度易緝字第151 號判決判處有期徒
    刑5 月確定，並與上開傷害罪所判處之有期徒刑6 月及殘刑
    有期徒刑1 年9 月23日接續執行，於94年5 月17日縮刑期滿
    執行完畢（於本案構成累犯）。詎其仍不知悔改，受李訓順
    （已由本院先行協商審結）告知，乙○○前於96年2 月5 日
    與李訓順之妹李佩娟發生車禍，法院判決乙○○須賠償李佩
    娟新臺幣（下同）10萬元，惟乙○○尚積欠5 萬元未支付，
    甲○○因此與另一真實姓名年籍不詳之成年男子，於97年10
    月15日上午7 時40分許，前往桃園縣大溪鎮埔心仔6 之1 號
    乙○○之住處，要求乙○○當日中午12時還李佩娟錢，否則
    就叫記者刊出來及叫人拿白布條寫乙○○撞人不賠錢。乙○
    ○遂於同日上午9 時許，前往桃園縣大溪鎮三層126 號之李
    訓順住處內，欲與李訓順之父親李詩龍商談，甲○○與李訓
    順及另一真實姓名年籍不詳之成年男子共三人，共同基於以
    強暴使人行無義務之事之犯意聯絡，由甲○○向乙○○口稱
    ：「你不籌錢還來這裡，叫誰來都沒用，後來講一講最慢給
    你到下午6 時」、「不簽的話就到你家，然後要請記者及兄
    弟來」等語，使乙○○簽立其無義務簽立之內容為「我乙○
    ○要在97年10月15日下午6 時正一定拿兩萬元賠給李佩娟」
    之字據1 紙。嗣於同日晚間8 時50分許，在上址李訓順住處
    內，乙○○當場交付2 萬元予甲○○，甲○○返還上揭字據
    後，甲○○與李訓順及真實姓名年籍不詳之成年男子二人共
    同基於以強暴使人行無義務之事及剝奪他人行動自由之犯意
    聯絡，由甲○○口稱：「我們兄弟都不用吃飯喔，你算什麼
    ，大溪我最大，桃園縣內你去問一問」，令乙○○跪下及簽
    立本票做為擔保，因乙○○不從，甲○○便持敲破之保力達
    酒瓶架在乙○○頸部，又持李訓順所有之菜刀1 把、球棒1
    支，以菜刀掌摑及以球棒刺擊乙○○，李訓順則將乙○○雙
    腳拉起在地上拖行，致乙○○受有背部挫傷併擦傷之傷害，
    乙○○不堪受虐，應允開立3 萬元之本票，因乙○○不知其
    身分證統一編號，甲○○與李訓順就陪同乙○○返家取出戶
    口名簿，再共同返回李訓順上址住處，由乙○○開立其無義
    務開立之3 萬元本票1 紙。又因乙○○欲離開之際向李訓順
    之母親鄭麗珠道別時，以「嫂子」稱呼，引起甲○○不滿，
    由甲○○隨手拾起屋內之磚塊毆擊乙○○左胸口，致乙○○
    受有胸部挫傷之傷害（上開傷害部分乙○○已於檢察官偵查
    時撤回告訴，惟檢察官認此屬妨害自由罪施暴之之當然結果
    ，不另構成普通傷害罪），直至同日晚間11時許始釋放乙○
    ○離去，以此方式剝奪乙○○之行動自由達2 小時以上。嗣
    經乙○○報警，始查悉上情，並至上開李訓順住處扣得上開
    菜刀1 把、球棒1 支。
三、處罰條文：
    刑法第28條、第304 條第1 項、第302 條第1 項、第55條、
    第47條第1 項、第41條第1 項前段、第38條第1 項第2 款、
    第51條第5 款，刑法施行法第1 條之1 第1 項、第2 項前段
    。
四、附記事項：
  (一)起訴意旨原認被告甲○○係犯刑法第302 條第1 項之剝奪他
    人行動自由罪及第346 條第1 項之恐嚇取財罪，然恐嚇取財
    罪須有為自己或他人不法之意圖，查乙○○與李佩娟間本以
    有債權債務關係存在，並由李佩娟之兄即同案共犯李訓順委
    由被告甲○○代為處理，被告甲○○並無為自己或他人不法
    所有之意圖，是核被告甲○○所為，應係犯刑法第304 條第
    1 項以強暴使人行無義務之事罪及第302 條第1 項之以非法
    方法，剝奪他人行動自由罪，業經蒞庭檢察官當庭更正起訴
    法條，基於檢察一體之原則，本院自應就更正後之論罪科刑
    法條予以審究，無庸變更起訴法條。又被告甲○○以非法方
    法，剝奪他人行動自由之行為，同時觸犯以強暴使人行無義
    務之事罪（強暴乙○○簽立3 萬元本票部分），為想像競合
    犯，依刑法第55條之規定，應從一重之剝奪他人行動自由罪
    處斷，先此敘明。
  (二)扣案之菜刀1 把、球棒1 支均為同案共犯李訓順所有供本案
    犯罪所用之物，基於共同正犯責任共同原理，爰依刑法第38
    條第1 項第2 款，於被告甲○○所處主刑項下，併為沒收之
    諭知，併此敘明。
五、協商判決除有刑事訴訟法第455 條之4 第1 項第1 款於本訊
    問程序終結前，被告撤銷協商合意或檢察官撤回協商聲請者
    ；第2 款被告協商之意思非出於自由意志者；第4 款被告所
    犯之罪非第455 條之2 第1 項所定得以協商判決者；第6 款
    被告有其他較重之裁判上一罪之犯罪事實者；第7 款法院認
    應諭知免刑或免訴、不受理者情形之一，及違反同條第2 項
    「法院應於協商合意範圍內為判決；法院為協商判決所科之
    刑，以宣告緩刑或2 年以下有期徒刑、拘役或罰金為限」之
    規定者外，不得上訴。
六、如有前述例外得上訴之情形，又不服本件判決，得自收受判
    決送達後10日內，向本院提出上訴書狀，上訴於第二審法院
    。
中    華    民    國    98    年    12    月    31    日
                        刑事庭  法  官  鍾雅蘭
以上正本證明與原本無異。
                                書記官  楊郁馨
中    華    民    國    98    年    12    月    31    日
附錄本案論罪科刑法條：
中華民國刑法第302條
私行拘禁或以其他非法方法，剝奪人之行動自由者，處五年以下
有期徒刑、拘役或三百元以下罰金。
因而致人於死者，處無期徒刑或七年以上有期徒刑，致重傷者，
處三年以上十年以下有期徒刑。
第一項之未遂犯罰之。
中華民國刑法第304條
以強暴、脅迫使人行無義務之事或妨害人行使權利者，處三年以
下有期徒刑、拘役或三百元以下罰金。
前項之未遂犯罰之。

司法院資訊處製作；財團法人民間司法改革基金會備份。
